臺灣高等法院刑事判決
111年度上易字第1370號
上  訴  人  臺灣桃園地方檢察署檢察官
被      告  陳志豪



上列上訴人因被告詐欺案件，不服臺灣桃園地方法院111年度易
字第78號，中華民國111年6月30日第一審判決（起訴案號：臺灣
桃園地方檢察署109年度偵字第12603號），提起上訴，本院判決
如下：
    主  文
原判決關於刑之部分撤銷。
上開撤銷部分，處有期徒刑拾月。
    理  由
壹、本院審理範圍
　　查本案係在刑事訴訟法第348條於民國110年6月18日修正施
    行後，始於111年9月12日因上訴而繫屬本院（見本院卷第3
    頁本院收文章），自應適用修正後之現行刑事訴訟法第348
    條規定判斷上訴範圍（最高法院110年度台上字第5375號判
    決意旨參照）。觀諸檢察官上訴書狀略以：被告毫無意，未
    曾向告訴人表達歉意，亦未賠付告訴人分文，犯後態度惡劣
    ，被告手段、目的之惡性及告訴人所受損害均屬重大，本案
    被告為詐欺取財罪之正犯，且詐騙金額甚矩，原審卻僅判處
    被告有期徒刑6月，並以1,000元折算1日酌定易科罰金標準
    ，顯有違比例原則及罪刑相當原則，亦難收警懲之效等語(
    見本院卷第19至20頁)，依該上訴意旨俱屬量刑事由之闡述
    甚明，並經於本院於審理時確認無訛（見本院卷第49頁），
    已明示僅就刑一部提起上訴，則依現行刑事訴訟法第348條
    規定及其修法理由，本院僅就原判決關於被告之刑部分為審
    理，至於檢察官未表明上訴之原判決關於犯罪事實、所犯法
    條、沒收等其餘部分則不屬本院審判範圍內，合先敘明。
貳、實體部分(刑之部分)：
    撤銷原審判決關於刑之理由：
　  原審認被告罪證明確，予以科刑，固非無見，惟查：
　㈠按刑之量定，係實體法上賦予法院得為自由裁量的事項，倘
    於科刑時，已以行為人的責任為基礎，審酌刑法第57條所列
    各項罪責因素後予以整體評價，而為科刑輕重標準的衡量，
    使罰當其罪，以實現刑罰權應報正義，並兼顧犯罪一般預防
    與特別預防的目的，倘其未有逾越法律所規定範圍，或濫用
    其權限情形，即不得任意指摘為違法。然法律上屬於自由裁
    量之事項，仍有一定之拘束，以法院就宣告刑自由裁量權之
    行使而言，應受比例原則、公平正義原則的規範，並謹守法
    律秩序之理念，體察法律之規範目的，使其結果實質正當，
    俾與立法本旨相契合。經查，原審雖以被告明知其已非系爭
    5筆土地承租人，竟仍對告訴人施用前揭詐術，造成告訴人
    受有損害，顯無尊重他人財產權之觀念，所為實不足取，且
    難認有何悔悟之意，未能與告訴人和解，以彌補其所受損害
    ；及被告之素行、犯罪動機、目的、手段、告訴人於本案所
    受財產上之損失等一切情狀資為其量刑審酌事由，然原審就
    上開刑之裁量時，對於告訴人受有如何程度之損害、於本案
    所受財產上之損失及未尊重他人財產權之程度為何等節，並
    未具體對應於刑之宣告，且就本案告訴人遭被告詐騙之金額
    新臺幣(下同)375萬元中之300萬元係另向農會借貸而來，造
    成其不僅無法耕重且又另外負擔上開高額之債務之雙重損失
    ，俱未於裁量刑罰時一併於審酌，容有裁量不足而違反罪刑
    均衡原則之情形，而上開量刑因子既屬於財產權法益遭受侵
    害時應予評價之因素，原審漏未一併審酌前開事由，而量處
    有期徒刑6月，如易科罰金，以1000元折算1日等節，其量刑
    顯然不足以充分評價被告之惡性及告訴人所受之損害等節，
    所為之量刑即有未當。是檢察官上訴意旨以原審量刑過輕而
    提起上訴，經核為有理由，自應由本院就刑之部分予以撤銷
    改判。　
　㈡爰以行為人責任為基礎，審酌被告毫無悔意，且其自107年7
    月案發後迄今長達4年期間，未曾向告訴人表達歉意，迄本
    院審理時，亦未賠付告訴人分文(見本院卷第96頁)，犯後態
    度顯屬惡劣，又本案告訴人遭詐騙之金額高達375萬元，其
    中300萬元更是經被告介紹向農會貸款所湊得，可見被告主
    觀上顯然知悉告訴人之經濟狀況並非寬裕，仍刻意隱瞞而佯
    稱為土地承租人，進而決意行騙，因被告意圖為自己不法所
    有之詐欺犯意而陷告訴人於前揭重大債務之窠臼中，益足認
    被告所使用手段、犯罪目的之惡性非輕，導致告訴人所受損
    害頗屬重大，而告訴人因被告決意為詐騙行為，不僅造成告
    訴人無法於系爭土 地耕重，反而又必須另外負擔上開向農
    會借貸之高額債務等雙重損失，使生活益加困難，另依被告
    國中畢業、案發時務農，收入不固定，家中尚有同住之前妻
    及二名小孩等一切情狀，量處如主文第2項所示之刑，以資
    儆懲。
據上論斷，應依刑事訴訟法第369條第1項前段、第364條、第299
條第1項前段，判決如主文。
本案經檢察官黃彥琿到庭執行職務。
中　　華　　民　　國　　111 　年　　12　　月　　8 　　日
            刑事第二十五庭審判長法　官  邱滋杉
                                法　官  劉兆菊
                                法　官  黃翰義
以上正本證明與原本無異。
不得上訴。
                                書記官  邱鈺婷
中　　華　　民　　國　　111 　年　　12　　月　　13　　日
附錄：本案論罪科刑法條全文
中華民國刑法第339條
（普通詐欺罪）
意圖為自己或第三人不法之所有，以詐術使人將本人或第三人之
物交付者，處5年以下有期徒刑、拘役或科或併科50萬元以下罰
金。
以前項方法得財產上不法之利益或使第三人得之者，亦同。
前二項之未遂犯罰之。